臺灣高等法院高雄分院刑事判決　　　　96年度交上易字第76號
上　訴　人
即　被　告　甲○○
上列上訴人因被告過失傷害案件，不服臺灣高雄地方法院96年度
交易字第303 號中華民國96年5 月22日第一審判決（起訴案號：
臺灣高雄地方法院檢察署95年度偵字第21580 號），提起上訴，
本院判決如下：
    主  文
原判決撤銷。
甲○○犯過失傷害罪，處拘役貳拾日，減為拘役拾日，如易科罰
金，以銀元參佰元即新臺幣玖佰元折算壹日。
    事  實
一、甲○○於民國95年2 月14日9 時20分許，駕駛車牌號碼VB-
    8176號自用小客車，沿高雄縣橋頭鄉○○路由南往北方向行
    駛，行至該路與甲圍路路口，停等紅燈，於綠燈後起駛甫通
    過該路口時，本應注意車前狀況，隨時採取必要之安全措施
    ，而當時天候晴、日間自然光線、路面乾燥無缺陷、道路無
    障礙物、視距良好，且甲○○精神狀況良好，所駕車輛亦係
    該路口路燈起駛之第一部車輛，並無不能注意之情事，竟疏
    未注意車前狀況，適乙○○無照騎乘車牌號碼OGX-336 號重
    型機車，沿甲圍路由東向西行駛至該路口，紅燈違規右轉，
    甫轉入該交岔路口接近甲樹路北向南車道停止線之向東延伸
    線處，其所駕駛之自用小客車右前車輪乃與李美顏機車左側
    踏板附近擦撞，致乙○○機車向左傾倒，身體與左側車身續
    與該自小客車右側視鏡、右前車門擦撞，乙○○人車倒地，
    受有腰椎第二節壓迫性骨折之傷害，經原騎乘機車與乙○○
    同行於甲圍路、正停等紅燈欲直行甲圍路之乙○○姪女鄂李
    素津報案處理。甲○○於肇事後犯罪未被發覺前，留在現場
    ，主動向到場處理警員坦承其為肇事者，並接受裁判。
二、案經乙○○訴由高雄縣政府警察局岡山分局報請臺灣高雄地
    方法院檢察署檢察官偵查後聲請簡易判決處刑。
    理  由
一、證據能力部分：按被告以外之人（包括證人、鑑定人、告訴
    人、被害人及共同被告等）於審判外之陳述雖不符刑事訴訟
    法第159 條之1 至之4 等四條之規定，而經當事人於審判程
    序同意作為證據，法院審酌該言詞陳述或書面陳述作成時之
    情況，認為適當者，亦得為證據；當事人、代理人或辯護人
    於法院調查證據時，知有刑事訴訟法第159 條第1 項不得為
    證據之情形，而未於言詞辯論終結前聲明異議者，視為有前
    項之同意，同法第159 條之5 定有明文。立法意旨在於傳聞
    證據未經當事人之反對詰問予以核實，原則上先予排除。惟
    若當事人已放棄反對詰問權，於審判程序中表明同意該等傳
    聞證據可作為證據；或於言詞辯論終結前未聲明異議，基於
    尊重當事人對傳聞證據之處分權，及證據資料愈豐富，愈有
    助於真實發見之理念，且強化言詞辯論主義，使訴訟程序得
    以順暢進行，上開傳聞證據亦均具有證據能力。本件卷附道
    路交通事故現場圖、道路交通事故調查報告表（一）（二）
    、交通事故處理小組現場訪談紀錄表、道路交通事故肇事人
    自首紀錄表、國軍左營醫院診斷證明書、臺灣省高屏澎區車
    輛行車事故鑑定委員會鑑定意見書等，雖均屬審判外之書面
    陳述，然檢察官、被告於本院審理調查證據時，均未就上開
    證據之證據能力聲明異議，本院審酌該等言詞及書面陳述之
    作成，並無何違法或有其他顯不可信之情事，依刑事訴訟法
    第159 條之5 第2項、第1 項規定，自均得為證據。
二、訊據被告甲○○固坦承於上開時地駕駛車輛與騎乘機車之乙
    ○○發生車禍，惟否認有何過失傷害犯行，辯稱：伊駕駛自
    用小客車經過本件車禍發生之交岔路口，伊行駛的方向是綠
    燈，不知為何與告訴人乙○○之機車發生撞擊，伊是先聽到
    撞擊聲，才看到人，鑑定結果認為我沒有過失云云。惟查：
（一）被告於95年2 月14日9 時20分許，駕駛車輛沿高雄縣橋頭
      鄉○○路由南向北行駛，於綠燈起駛甫通過該路與甲圍路
      路口時，與無照騎機車且違規紅燈右轉之告訴人乙○○發
      生擦撞，致乙○○人車倒地，受有腰椎第二節壓迫性骨折
      之傷害等事實，業據被告供承不諱，核與證人乙○○於原
      審證述之情節大致相符（見原審交易卷31頁），並有道路
      交通事故現場圖、道路交通事故調查報告表（一）（二）
      、交通事故處理小組現場訪談紀錄表、現場照片、國軍左
      營醫院診斷證明書等各1 份附卷可稽（見警卷8-14、17頁
      ），此部分事實足堪認定。
（二）關於本件車禍之發生之過程，告訴人乙○○雖於原審證稱
      ：伊已經右轉並騎了一段距離，被告從後面撞伊，致伊摔
      倒等語（見原審交易卷第31頁），證人即目擊車禍發生之
      鄂李素津亦於原審結證：當天伊原本與乙○○並騎在甲圍
      路上，要從橋頭回頂鹽村的家，騎到與甲樹路交叉路口時
      ，我停紅燈，乙○○則紅燈右轉甲樹路，乙○○機車右轉
      過去約4 、5 公尺處，被告也剛好在甲樹路，雙方距離很
      近，可能距離太近，被告車子右後照鏡拖到乙○○機車把
      手，乙○○摔倒並碰的一聲，被告才發現有車禍等語（見
      原審交易卷第27-30 頁）。惟觀諸本件道路交通事故現場
      圖及現場照片所示，告訴人乙○○機車倒地位置係在甲樹
      路上距路口停止線約4.2 公尺，刮地痕起點係甲樹路北向
      南車道停止線向東延伸線的北方垂直距離約0.8 公尺處，
      而刮地痕乃機車撞擊後倒地磨擦地面所留之痕跡，而本件
      車禍發生時被告係駕駛自用小客車由南向北直行，告訴人
      機亦係甫轉入甲樹路南向北之車道，兩車均有由南向北之
      動力，則被告所駕駛之自用小客車與告訴人機車擦撞處係
      在上開甲樹路北向南車道停止線向東延伸線的南方垂直距
      離數公尺處，堪可認定，易言之，告訴人甫右轉進入該交
      岔路口接近甲樹路北向南車道停止線之向東延伸線處，其
      所駕駛之自用小客車右前車輪乃與李美顏機車左側即與被
      告所駕自用小客車發生擦撞。乙○○雖上開所證：伊已經
      右轉並騎了一段距離，被告從後面撞伊；證人鄂李素津所
      證：乙○○機車右轉過去約4 、5 公尺處與被告之自用小
      客車發生擦撞各等語，均與客觀事證不符，自無可採。
（三）按汽車行駛時，駕駛人應注意車前狀況，並隨時採取必要
      之安全措施，道路交通安全規則第94條第3 項定有明文。
      告訴人騎機車違規紅燈右轉，固與有過失，然告訴人係甫
      右轉時發生本件車禍，其車速自屬緩慢，且從甲圍路東向
      西車道之停止線進入該交岔路口尚有約4.5 公尺之距離，
      有道路交通事故現場圖存卷可參（警卷第12頁），而被告
      係綠燈自甲樹路停止線起步，甫經過本件交岔路口即與告
      訴人機車發生擦撞，其加速距離依卷附道路交通事故現場
      圖比例尺換算僅約10公尺，應仍在低速行駛階段，被告倘
      有注意車前狀況，自不難發現告訴人之機車駛離停止線右
      轉進入該交岔路口，而採取煞車或避讓之必要安全措施以
      避免本件車禍發生或減輕本件車禍造成之損害，惟被告自
      承其係聽到撞擊聲後始看到人，足認其在本件車禍發生前
      ，未曾發現告訴人之機車右轉進入該交岔路口，其疏未注
      意車前狀況而有過失，堪可認定。又本件車禍當時天候晴
      、日間自然光線、路面乾燥無缺陷、道路無障礙物、視距
      良好，並無不能注意之情事，有上開道路交通事故調查報
      告表（一）在卷可按（見警卷第13頁），而堪認定。而告
      訴人因被告之過失致受有上開傷害，兩者間自有相當因果
      關係。
（四）臺灣省高屏澎區車輛行車事故鑑定委員會認：告訴人乙○
      ○無照駕駛重機車右轉未依號誌指示行駛為肇事原因，被
      告駕駛小客車無肇事因素，固有該委員會96年1 月12日高
      屏澎鑑字第951195號函在卷可參（原審交簡卷第28、29頁
      ），惟依本件車禍發生之具體情節，被告仍有應注意、能
      意而疏未注意車前狀況之過失，已如前述，乙○○紅燈違
      規右轉固與有過失，然非可以此逕認被告無過失，此鑑定
      結論認定被告無過失，尚非可採。
（五）綜上所述，本件事證明確，被告過失傷害犯行，洵堪認定
      ，應依法論科。
三、論罪科刑部分：
（一）被告行為後，刑法部分條文業經修正公布，於95年7 月1
      日施行，茲經比較結果，裁判時法並未較有利，依刑法第
      2 條第1 項從舊從輕原則之規定，自應適用行為時即修正
      前法。茲分述如下：
    (1)罰金刑部分：被告行為後，刑法第33條第5 款業已修正施
      行；修正後刑法第33條第5 款規定「罰金：新臺幣1,000
      元以上，以百元計算之。」，與修正前刑法第33條第5 款
      規定「罰金：1 元以上。」固有不同。然本件既未科處罰
      金刑，自無適用該規定之餘地，而無比較新舊法之必要。
    (2)被告行為後，業已增訂刑法施行法第1 條之1 ，並規定：
      「中華民國94年1 月7 日刑法修正施行後，刑法分則編所
      定罰金之貨幣單位為新臺幣。94年1 月7 日刑法修正時，
      刑法分則編未修正之條文定有罰金者，自94年1 月7 日刑
      法修正施行後，就其所定數額提高為30倍。但72年6 月26
      日至94年1 月7 日新增或修正之條文，就其所定數額提高
      為3 倍」。是就現行刑法中，有關於罰金刑處罰之規定已
      有修正，惟經比較增訂之刑法施行法第1 條之1 與被告行
      為時之現行法規所定貨幣單位折算新台幣條例第2 條結果
      ，二者規定適用之結果並無不同，自無庸比較新舊法，逕
      行適用刑法施行法第1 條之1 之規定。
    (3)被告犯罪時之刑法第41條第1 項前段規定：「犯最重本刑
      為5 年以下有期徒刑以下之刑之罪，而受6 個月以下有期
      徒刑或拘役之宣告，因身體、教育、職業、家庭之關係或
      其他正當事由，執行顯有困難者，得以1 元以上3 元以下
      折算一日，易科罰金。」又被告行為時之易科罰金折算標
      準，修正前罰金罰鍰提高標準條例第2 條前段（現已刪除
      ）規定，就其原定數額提高為100 倍折算1 日，則本件被
      告行為時之易科罰金折算標準，應以銀元300 元折算1 日
      ，經折算為新臺幣後，應以新臺幣900 元折算為1 日。惟
      95年7 月1 日修正公布施行之刑法第41條第1 項前段則規
      定：「犯最重本刑為五年以下有期徒刑以下之刑之罪，而
      受六個月以下有期徒刑或拘役之宣告者，得以新臺幣一千
      元、二千元或三千元折算一日，易科罰金。」比較修正前
      後之易科罰金折算標準，以95年7 月1 日修正公布施行前
      之規定，較有利於受刑人，則應依刑法第2 條第1 項前段
      ，適用修正前刑法第41條第1 項前段規定，定其折算標準
      ；又被告犯罪後，刑法第41條第2 項於95年7 月1 日修正
      公布施行，規定：「前項規定於數罪併罰，其應執行刑未
      逾六月者，亦適用之。」被告適用修正前或修正後之本條
      項，均得易科罰金，故應適用修正前之規定。
    (4)修正後刑法第62條就自首之要件即「對於未發覺之罪自首
      而受裁判」，並未修正，惟對於自首之效果，由「減輕其
      刑」修正為「得減輕其刑」，修正前之規定，顯然較有利
      於被告。
（二）核被告所為，係犯刑法第284 條第1 項前段之過失傷害罪
      。被告於肇事後犯罪未被發覺前，留在現場，主動向到場
      處理警員坦承其為肇事者，並願接受裁判等情，業據證人
      即該警員劉峰谷到庭證述綦詳（見原審交易卷第75、76頁
      ），並有道路交通事故肇事人自首紀錄表在卷可稽（見警
      卷第16頁），被告符合自首要件，應依修正前刑法第62條
      前段規定，減輕其刑。
（三）原判決對被告予以論科，固非無見，惟被告未注意車前狀
      況，而與甫右轉進入該交岔路口接近甲樹路北向南車道停
      止線之向東延伸線處（未到該延伸線處）之告訴人機車擦
      撞等情，業經認定如前，被告之過失係在於其未注意車前
      狀況，而未發現告訴人機車，並非其欲超越前車，而未依
      規定保持適當之間距甚明，原判決認被告併有未保持超車
      間距之過失，尚有未洽；又原判決採信上開乙○○所稱：
      伊已經右轉並騎了一段距離，被告從後面撞伊，致伊摔倒
      等語，及鄂李素津亦於原審所證：當天伊原本與乙○○並
      騎在甲圍路上，要從橋頭回頂鹽村的家，騎到與甲樹路交
      叉路口時，我停紅燈，乙○○則紅燈右轉甲樹路，乙○○
      機車右轉過去約4 、5 公尺處，被告也剛好在甲樹路，雙
      方距離很近，可能距離太近，被告車子右後照鏡拖到乙○
      ○機車把手等語，認定告訴人已右轉進入甲樹路始遭被告
      由後撞擊，亦與上揭道路交通事故現場圖所示機車刮地痕
      的位置不相符合；此外又中華民國96年罪犯減刑條例已於
      96年7 月16日施行，被告犯罪時間在96年4 月24日以前，
      符合該減刑條例第2 條第1 項第3 款減刑之要件，原審不
      及適用該條例第7 條之規定於裁判時減刑，亦有未合。被
      告上訴否認過失，固無理由，然原判決既有上開可議，仍
      應由本院撤銷改判。爰審酌被告就本件車禍發生致告訴人
      受傷之過失程度尚微，告訴人之與有過失為本件車禍肇事
      主因，惟造成告訴人腰椎骨折，傷害非輕，且犯後否認犯
      行，經原審法院勸諭雙方，告訴人表示願以新台幣5 萬元
      和解，仍為被告所不接受，而迄未賠償告訴人損害等一切
      情狀，仍量處拘役20日，減為拘役10日，並諭知易科罰金
      之折算標準，以資懲儆。
據上論斷，應依刑事訴訟法第369 條第1 項前段、第364條、第
299 條第1 項前段，刑法第2 條第1 項前段、第284 條第1 項前
段、（修正前）第62條前段、（修正前）第41條第1 項前段，（
廢止前）罰金罰鍰提高標準條例第2 條，中華民國96年罪犯減刑
條例第2 條第1 項第3 款、第7 條、第9條，判決如主文。
本案經檢察官郭振昌到庭執行職務。
中　　華　　民　　國　　96　　年　　8 　　月　　24　　日
                  刑事第八庭    審判長法  官   李炫德
                                      法  官   陳志銘
                                      法  官   蔡國卿
以上正本證明與原本無異。
不得上訴。
中　　華　　民　　國　　96　　年　　8 　　月　　24　　日
　　　　　　　　　　　　　　　　　　　書記官   楊茱宜
附錄本件判決論罪科刑法條：
中華民國刑法第284條
（過失傷害罪）
因過失傷害人者，處 6 月以下有期徒刑、拘役或 5 百元以下罰
金，致重傷者，處1 年以下有期徒刑、拘役或5 百元以下罰金。
